【裁判字號】    97,家聲,151
【裁判日期】    980206
【裁判案由】    聲請核定遺產管理人報酬
【裁判全文】
臺灣屏東地方法院民事裁定             97年度家聲字第151號
聲  請  人  林錦芬律師
上列聲請人聲請核定遺產管理人報酬事件，本院裁定如下：
    主  文
聲請人任被繼承人甲○○遺產管理人之報酬定為新台幣壹萬伍千
零肆拾參元。
程序費用新台幣壹仟元由被繼承人甲○○之遺產負擔。
    理  由
一、聲請意旨略以：聲請人前經本院以97年度財管字第28號民事
    裁定選任為被繼承人甲○○之遺產管理人確定，聲請人業已
    遵行職務，聲請本院以97年度家催字第145 號裁定對被繼承
    人甲○○之繼承人、債權人及受遺贈人為公示催告程序，並
    已刊登新聞紙，編製遺產清冊完畢。查被繼承人遺有坐落屏
    東縣屏東市○○段0000-0000 地號之土地1 筆，現值為新台
    幣（下同）727,430 元，及坐落其上門牌號碼屏東縣屏東市
    ○○街41號13樓之2 之房屋1 幢，現值為776,900 元，車牌
    3HL-1536號與車牌4WH-0189號之自用小客車各1 輛，然該等
    車輛已十年以上，價值甚低，不予以計算，是遺產總值為1,
    504,330 元。茲聲請人擔任被繼承人甲○○之遺產管理人，
    因該被繼承人並無親屬會議可資酌定報酬數額，聲請人為參
    與分配受償，爰依民法第1183條及財政部訂頒「代管無人承
    認繼承遺產作業要點」第14點第3 項規定，聲請本院核定遺
    產管理人之報酬金等語，並提出本院97年度財管字第28號民
    事裁定影本、97年度家催字第145 號登報資料影本、稅務電
    子閘門財產所得調件明細表、被繼承人甲○○遺產清冊等件
    為證。
二、按遺產管理人，得請求報酬，其數額由親屬會議按其勞力及
    其與被繼承人之關係酌定之，民法第1183條定有明文；次按
    依民法之規定應開親屬會議時，由當事人、法定代理人或其
    他利害關係人召集之；親屬會議不能召開或召開有困難時，
    依法應經親屬會議處理之事項，由有召集權人聲請法院處理
    之，民法第1129條、第1132條第2 項前段亦有明文。又管理
    報酬，應依民法第1183條規定，聲請法院酌定，其請求標準
    ，不得低於孳息收入部分十分之三及遺產現值百分之一，財
    政部訂頒之「代管無人承認繼承遺產作業要點」第14點第3
    項復有明定。
三、經查，被繼承人甲○○死亡後，其全體繼承人均已死亡或拋
    棄繼承，且未經親屬會議選定遺產管理人，聲請人前經本院
    選任為遺產管理人，業已遵行職務；被繼承人甲○○遺有坐
    落屏東縣屏東市○○段0000-0000 地號之土地1 筆，現值為
    新台幣（下同）727,430 元，及坐落其上門牌號碼屏東縣屏
    東市○○街41號13樓之2 之房屋1 幢，現值為776,900 元，
    車牌3HL-1536號與車牌4WH-0189號之自用小客車各1 輛，然
    該等車輛已十年以上，價值甚低，不予以計算，是遺產總值
    為1, 504,330元元等情，業據聲請人提出上揭文件為證，另
    經本院命聲請人查報上開自用小客車之現值，經聲請人陳報
    經其向汽車公會查詢結果，車牌3HL-1536號與車牌4WH-0189
    號之自用小客車，至今已逾十年，價值甚低，有聲請人之陳
    報狀附卷可稽，是聲請人之主張堪信為真實。被繼承人甲○
    ○之全體繼承人既均死亡或拋棄繼承，且迄未由親屬會議選
    定遺產管理人，而由本院選任聲請人為遺產管理人，足見被
    繼承人甲○○之親屬會議有不能召開或難以召開之事由，是
    聲請人本於利害關係人之地位，聲請本院核定其任遺產管理
    人之報酬，依前開法條說明，尚無不合。茲審酌被繼承人甲
    ○○遺產之多寡、處理所需時間之久暫、耗費人力之程度，
    並參考財政部訂頒之「代管無人承認繼承遺產作業要點」第
    14 點 第3 項有關國有財產局聲請法院核定管理遺產報酬之
    標準不得低於遺產現值百分之一規定，認聲請人擔任被繼承
    人甲○○遺產管理人之報酬金額，應核定為15,043元，爰酌
    定如主文第1 項所示。
四、依非訟事件法第157 條、第24條第1 項 ，裁定如主文。
中    華    民    國    98    年    2     月    6     日
                        家事庭法  官  李芳南
以上為正本，係照原本作成。
如不服本裁定應於送達後10日內向本院提出抗告狀，並繳納抗告
費新臺幣1,000元。
中    華    民    國    98    年    2     月    6     日
                              書記官  周秀香


司法院資訊處製作；財團法人民間司法改革基金會備份。
